【裁判字號】    95,上易,608
【裁判日期】    951031
【裁判案由】    竊盜
【裁判全文】
臺灣高等法院高雄分院刑事判決         95年度上易字第608號
上  訴  人
即  被  告  丙○○
上列上訴人因竊盜案件，不服臺灣高雄地方法院95年度易字第
135 號中華民國95年6 月28日第一審判決（起訴案號：臺灣高雄
地方法院檢察署94年度偵字第17464 號），提起上訴，本院判決
如下：
     主  文
上訴駁回。
     事  實
一、丙○○於民國94年間曾因違反毒品危害防制條例案件，經台
    灣高雄地方法院於94年7 月25日判處有期徒刑3 月，於95年
    7 月15日執行完畢（不構成累犯），竟不知警惕，與李銘芳
    （另案審結）共同基於意圖為自己不法所有之概括犯意聯絡
    ，連續為下列竊盜犯行：
  (一)於94年7 月31日20時許，在高雄縣橋頭鄉○○村○○路18號
    橋頭鄉台糖廠區舊員工宿舍，推由李銘芳持其所有客觀上足
    以對他人生命、身體造成危險，足充兇器使用之破壞剪1 支
    下手實施，丙○○則持其所有客觀上足以對他人生命、身體
    造成危險足充兇器使用之鎌刀1 支在旁把風，共同竊取台灣
    糖業股份有限公司（下稱台糖公司）之電纜線1 批（價值約
    新台幣【下同】3,000 元），得手後，丙○○與李銘芳即分
    騎OKZ-853 號及OJK-208 號機車將上開竊得之電纜線搬運至
    李銘芳位於高雄縣岡山鎮○○街30巷51號5 樓之住處藏放。
  (二)於94年7 月31日23時57分許，丙○○又承前之概括犯意，與
    李銘芳分騎OKZ-853 號及OJK-208 號機車至高雄縣橋頭鄉○
    ○路369 號燁輝企業股份有限公司（下稱燁輝公司）之圍牆
    外，旋一同翻越圍牆進入該公司廠區之停車場內，由丙○○
    持其所有客觀上足以對他人生命、身體造成危險而可充兇器
    使用之鎌刀1 支在旁把風，由李銘芳持其所有客觀上足以對
    他人生命、身體造成危險而可充兇器使用之破壞剪1 支，剪
    斷該公司區隔廠區及停車場之圍牆上之電纜線，共同竊取燁
    輝公司所有之電纜線1 條（長約8.1 公尺，價值約20000 元
    ）得手。嗣於翌日即94年8 月1 日凌晨1 時30分許，李銘芳
    與丙○○欲搬運上開電纜線離去之際，為燁輝公司保全人員
    陳永凱發現而報警處理，並當場扣得李銘芳與丙○○所有供
    犯罪所用之破壞剪及鐮刀各1 支，嗣經李銘芳同意帶同警方
    至其位於高雄縣岡山鎮○○街30巷51號5 樓之住處，起獲其
    與丙○○共同竊得台糖公司所有之電纜線1 批，始查悉全情
    。
二、案經燁輝公司訴由高雄縣政府警察局岡山分局報告臺灣高雄
    地方法院檢察署檢察官偵查起訴。
     理  由
壹、證據能力部分：
  一按被告以外之人於偵查中向檢察官所為陳述，除顯有不可信
    之情況者外，得為證據，刑事訴訟法第159 條之1 第2 項定
    有明文。偵查中對被告以外之人所為之偵查筆錄，性質上係
    屬傳聞證據。惟現階段刑事訴訟法規定檢察官代表國家偵查
    犯罪、實施公訴，依法其有訊問被告之權，證人且須具結，
    而實務運作時，檢察官偵查中向被告以外之人所取得之陳述
    ，原則上均能遵守法律規定，不致違法取供，其可信度極高
    ，職是，被告以外之人前於偵查中已具結而為證述，除反對
    該項供述得具有證據能力之一方，已釋明「顯有不可信之情
    況」之理由外，不宜以該證人未能於審判中接受他造之反對
    詰問為由，即遽指該證人於偵查中之陳述不具證據能力。查
    本件證人即共犯李銘芳於檢察官偵查中就被告涉犯本件竊盜
    犯行具結證述（見94年度偵字第17464 號卷【下稱偵一卷】
    第17頁至第18頁）、證人即查獲員警劉春良於偵查中就查獲
    被告丙○○之經過具結證述（參見偵一卷第31至33頁），並
    無證據顯示檢察官在偵查時有不法取供之情形，亦查無證據
    顯示上開證述有顯不可信之情況，依上開說明，證人李銘芳
    、劉春良前開證言自均具有證據能力。
  二按被告以外之人（包括證人、鑑定人、告訴人、被害人及共
    同被告等）於審判外之陳述雖不符刑事訴訟法第159 條之1
    至之4 等4 條之規定，而經當事人於審判程序同意作為證據
    ，法院審酌該言詞陳述或書面陳述作成時之情況，認為適當
    者，亦得為證據，刑事訴訟法第159 條之5 定有明文。立法
    意旨在於傳聞證據未經當事人之反對詰問予以核實，原則上
    先予排除。惟若當事人已放棄反對詰問權，於審判程序中表
    明同意該等傳聞證據可作為證據，基於尊重當事人對傳聞證
    據之處分權，及證據資料愈豐富，愈有助於真實發見之理念
    ，且強化言詞辯論主義，使訴訟程序得以順暢進行，上開傳
    聞證據亦均具有證據能力。查證人即告訴代理人乙○○、證
    人即台糖公司高雄廠警勤隊長甲○○均曾於警詢中為陳述，
    其性質雖屬傳聞證據，查無符合同法第159 條之1 至之4 等
    前4 條之情形，惟渠等所為之上開警詢筆錄內容，業經被告
    、檢察官於原審及本院審判程序同意作為證據，本院審酌上
    開筆錄作成時，並無不當取供之情形，且距離案發時間較近
    ，記憶較為清晰，認為以之作為本案之證據亦屬適當，是其
    於警詢中之證言自具有證據能力。
  三再按被告以外之人（包括證人、鑑定人、告訴人、被害人及
    共同被告等）於檢察事務官、司法警察官或司法警察調查中
    所為之陳述，與審判中不符時，其先前之陳述具有較可信之
    特別情況，且為證明犯罪事實存否所必要者，得為證據，刑
    事訴訟法第159 條之2 定有明文。所謂「前後陳述不符」之
    要件，應就前後階段之陳述進行整體判斷，以決定其間是否
    具有實質性差異，惟無須針對全部陳述作比較，陳述之一部
    分有不符，亦屬之。而所謂「較可信之特別情況」之情形，
    亦應就前後陳述時之各種外部情況進行比較，以資決定何者
    外部情況具有可信性。若陳述係在特別可信之情況下所為，
    則虛偽陳述之危險性即不高，雖係審判外陳述，或未經被告
    反對詰問，仍得承認其有證據能力。查證人即共犯李銘芳於
    審判外即警詢中就被告犯行之陳述，與其於原審審理時當庭
    之證述不符，審酌證人李銘芳警詢筆錄製作當時情況，並無
    違法取證之情事，於原審審理時亦未爭執警詢當時有何不當
    詢問之情形，且其最初於警詢中之陳述，無暇衡及陳述內容
    對被告所生利害關係，較能任意陳述，堪認證人李銘芳於警
    詢中之就被告上開犯行之陳述具有較可信之特別情況，且為
    證明被告前開犯行存否所必要，依刑事訴訟法第159 條之2
    之規定，亦應認有證據能力，合先敘明。
貳、實體部分：
 一 訊據上訴人即被告丙○○（下稱被告）供認於上開犯罪事實
    (一)之時、地有幫共犯李銘芳載運電纜線之事實；就犯罪事實
    (二)部分被告丙○○亦不否認有於94年8 月1 日凌晨與共犯李
    銘芳於燁輝公司停車場內為警查獲之事實。惟矢口否認有與
    李銘芳共同為加重竊盜之犯行，辯稱：伊僅有幫李銘芳載運
    台糖公司電纜線1 批，並不知道該批電纜線是李銘芳竊得之
    贓物，且伊路過燁輝公司時因肚子痛就去工寮旁上廁所，並
    沒有把風，李銘芳進去剪電纜線伊不知道，上完廁所後發現
    李銘芳與警衛正在談話，伊走上前就被該警衛喝令坐在地上
    等待警方到場，伊當日攜帶鐮刀在身上是準備到燁輝公司旁
    割取甘蔗尾煮食云云。惟查：
  (一)被告丙○○與共犯李銘芳於上開時、地竊取台糖公司、燁輝
    公司電纜線之事實，業據共犯李銘芳於原審準備程序時坦承
    不諱（參見原審卷第27頁），核與證人即被害人台糖公司之
    高雄廠警勤隊長甲○○、證人即燁輝公司告訴代理人乙○○
    、證人即保全人員陳永凱、證人即查獲警員劉春良等人於警
    詢及偵訊時供述之情節相符（參見警一卷第13頁、警二卷第
    13至17頁、檢二卷第31至33頁），並有高雄縣政府警察局岡
    山分局扣押筆錄、扣押物品目錄表、贓物認領保管單各2 紙
    （見警一卷第14頁、第17頁、第19頁、警二卷第22頁、第25
    頁、第35頁）、現場及蒐證照片計16張（見警一卷第30頁、
    警二卷第27至第28頁）在卷足佐，此外並有破壞剪、鐮刀各
    1 支扣案可資佐證。
  (二)被告丙○○固辯稱未與李銘芳共同竊取台糖公司之電線1 批
    ，惟被告丙○○於原審準備程序中初稱：案發當天伊去李銘
    芳家時，李銘芳有要求伊幫忙將該批台糖電纜線由其岡山鎮
    ○○街30巷51號住處藏放云云（參見原審卷第73頁）；復於
    審理程序中改稱：李銘芳叫伊在台糖公司外面鐵道等候，之
    後李銘芳即載送1 包用黑色塑膠袋的東西叫伊幫忙載送云云
    （參見原審卷第97頁），其前後辯解不一，所辯已有可疑。
    參以證人即共犯李銘芳最初於警詢中供證稱：94年7 月31日
    20時許，伊與丙○○分別騎乘機車，伊騎OJK- 208號重機車
    ，丙○○騎一部機車，以自備之鐵剪、鐮刀，在橋頭鄉台糖
    廠場區舊員工宿舍，剪下台糖公司電纜線（內包銅線）一批
    得手後，由丙○○騎其機車搬運該電纜線至伊位於高雄縣岡
    山鎮○○○街30巷51號5 樓藏放等語明確（見警一卷第3 頁
    ），而上開證述與被告丙○○共同竊取台糖電纜線之情節，
    核與被害人台糖公司高雄廠警勤隊長甲○○之證述相符，並
    有贓物認領保管單及扣案之破壞剪、鐮刀各1 支等證據可資
    佐證，被告空言否認犯行顯不可採。雖證人李銘芳於原審審
    理時改口證稱：伊於94年7 月31日早上到台糖公司廢棄廠區
    以破壞剪偷剪電纜線後，因白天搬運該批電纜線怕被發現，
    至當天晚上才找被告至該處幫忙將電纜線運回住處藏放，該
    批電纜線以黑色垃圾袋裝起來，伊沒有告訴被告說裡面是什
    麼東西云云（見原審卷第87頁至第91頁），然衡之常情，凡
    行竊者為保有竊得贓物，無不立即將贓物搬離現場置於可得
    得支配之場所，豈有逕將竊得贓物置於現場，事後再協同他
    人一同返回犯罪地點搬運取回，而徒增遭查緝風險之理？且
    依被告前開辯解所稱：李銘芳自行將裝有台糖電纜線之黑色
    塑膠袋載運出台糖公司後，再由其與李銘芳一同搬運回住處
    ，足見李銘芳既有能力自行載送該批電纜線，何須再邀約其
    幫忙載運，此益徵李銘芳前開證述與常情相悖。準此，堪認
    證人李銘芳於原審審理時之證述，應係迴護被告之詞，要難
    採信。是被告與李銘芳共同竊取台糖公司電纜線之犯行，已
    堪認定。
  (三)至於被告是否與李銘芳共同竊取燁輝公司電纜線一節，被告
    初辯稱：伊當日是攜帶鐮刀準備至燁輝公司旁採甘蔗，經過
    燁輝公司因肚子痛先行方便，之後就為警查獲（見原審卷第
    73頁），然其於原審審理時又供稱：其當日已砍得2 、3 枝
    甘蔗在田埂旁準備拿回去煮（見原審卷第95頁），被告前後
    說詞反覆不一，已難令人置信。查證人即燁輝公司保全人員
    陳永凱於原審審理時已明確證稱：看到李銘芳時，他手上只
    有拿電纜線，沒有其他東西，破壞剪是在公司電纜線被剪斷
    的位置查獲。當時另外一個被告丙○○就從我們廠區旁圍牆
    即電纜線被剪斷的位置走出來，我發現他手上有拿1 支鐮刀
    ，我發現電線被剪斷，依痕跡看似剛被剪的，我們的電纜線
    是連接到外面的電線，被告當時是剪廠區內的電線約8 公尺
    ，燁輝公司附近並無甘蔗園依等語（見原審卷第91、92、93
    頁），證人陳永凱與被告丙○○或共犯李銘芳並無恩怨，倘
    非實情，應無甘冒偽證罪責而虛假證述之理，是其證詞應堪
    採信。另觀本件案發時間為深夜23時57分，地點為燁輝公司
    廠區內圍牆旁，被告丙○○與共犯李銘芳分持鐮刀、破壞剪
    翻牆進入燁輝公司廠區，豈有可能是為了區區幾根甘蔗尾？
    況被告丙○○與共犯李銘芳被查獲時，燁輝公司廠區電纜線
    又剛被剪斷，並由李銘芳持在手上，益證被告丙○○與共犯
    李銘芳上開竊盜犯行。則被告所稱僅係要採甘蔗尾之辯解，
    顯非實情，委無可採。又就被告與李銘芳當日如何進入燁輝
    公司停車場竊取該公司之電纜線一情，已據證人陳永凱於原
    審審理時證稱：「（檢察官問：被告2 人如何進入廠區？）
    我們公司有鐵片圍牆，大門管制，所以被告2 人一定要爬牆
    進入廠區，被告可能是從我們油漆廠房圍牆爬進入，因為該
    處圍牆較低，空屋處的圍牆較高。（被告問：請證人確認案
    發當時的空屋的門是沒有關上，我們可以直接走進去到燁輝
    鋼鐵公司停車場？）空屋的門確實沒有關上，但是走進去空
    屋裡面沒有辦法進入廠房，空屋是在我們公司圍牆外面，偵
    二卷第28頁所繪製線條較粗的地方就是我們公司的圍牆，被
    告如果進去空屋裡面，勢必要從空屋的2 、3 樓的窗戶，跳
    進我們公司的停車場，不然就必須從油漆廠房的圍牆翻牆進
    入。（被告問：請證人確認空屋裡面是否有一個小門可以通
    到廠區？）沒有。」等語明確（見原審卷第92頁、第93頁）
    ，足認被告辯稱其與李銘芳是由燁輝公司旁之空屋進入該公
    司停車場云云，亦非實在。由證人陳永凱上開證述判斷，行
    竊之人既於前揭時、地非翻越圍牆無從進入燁輝公司停車場
    ，則被告丙○○與共犯李銘芳於案發當天應係踰越燁輝公司
    圍牆進而竊取電纜線一情，應可認定。
  (四)按意思聯絡並不限於事前有所謀議，及僅行為當時有共同犯
    意之聯絡者，亦屬之，且其表示之方法，亦不以明示通謀為
    必要，即相互間有默示之合致，亦無不可。本件被告丙○○
    於案發當日攜帶鐮刀與持有破壞剪之共犯李銘芳，共同於深
    夜翻越圍牆進入燁輝公司之廠區停車場內，且共犯李銘芳確
    有持破壞剪竊取該公司電纜線之行為，則被告丙○○辯稱本
    案全係李銘芳1 人所為，其全不知情，亦未與李銘芳共同竊
    取燁輝公司電纜線云云，要屬避就之詞，不足採信。是被告
    丙○○與共犯李銘芳共同翻越圍牆進入燁輝公司停車場，並
    於李銘芳以破壞剪竊取燁輝公司電纜線時，持鐮刀在一旁把
    風之事實，堪認無訛。
  (五)綜上所述，被告丙○○上開竊盜犯行，事證明確，應予依法
    論科。
 二 被告行為後，刑法第56條連續犯之規定，業於94年1 月7日
    修正公布刪除，並於95年7 月1 日施行，則被告之犯行，因
    行為後新法業已刪除連續犯之規定，此刪除雖非犯罪構成要
    件之變更，但顯已影響行為人刑罰之法律效果，自屬法律有
    變更，依新法第2 條第1 項規定，比較新、舊法結果，修正
    後之規定並非較有利於被告，是依刑法第2 條第1 項之規定
    ，應適用行為時之法律，即應適用修正前刑法第56條連續犯
    之規定。按刑法第321 條第1 項第3 款之攜帶兇器竊盜罪，
    係以行為人攜帶兇器竊盜為其加重條件，此所謂兇器，其種
    類並無限制，凡客觀上足對人之生命、身體、安全構成威脅
    ，具有危險性之兇器均屬之，且祇須行竊時攜帶此種具有危
    險性之兇器為已足，並不以攜帶之初有行兇之意圖為必要，
    最高法院著有79年度臺上字第5253號判例可資參照。查被告
    丙○○與共犯李銘芳用以行竊之破壞剪及鐮刀各1 支，係鐵
    質材料，其中鐮刀之刀柄14公分、刀刃11公分，破壞剪全長
    35公分，質地堅硬，可持之傷害人之身體、生命，而對人之
    安全構成威脅，已據本院審理時勘驗在卷（本院卷第33頁）
    ，依上開判例意旨說明，該等物品顯具客觀危險性，自屬兇
    器無訛。是核被告丙○○就犯罪事實(一)所為，係犯刑法第
    321 條第1 項第3 款之攜帶兇器竊盜罪；就犯罪事實(二)所為
    ，係犯刑法第321 條第1 項第2 款、第3 款之攜帶兇器，踰
    越牆垣竊盜罪。公訴人漏未斟酌被告就犯罪事實(二)之攜帶兇
    器竊盜犯行係踰越燁輝公司圍牆而犯之，容有未洽，惟上開
    加重條件與原起訴之攜帶兇器竊盜罪間，有實質上一罪關係
    （最高法院69年度台上字第3945號判例、76年台上字第3291
    號判決意旨參照），即為起訴效力所及，本院自應併予審理
    。被告丙○○與李銘芳就本件竊盜犯行，有犯意聯絡及行為
    分擔，均應論以共同正犯。被告丙○○先後多次竊盜犯行，
    時間緊接，方法相同，觸犯構成要件相同之罪名，顯係基於
    概括犯意反覆為之，為連續犯，應依刑法第56條之規定，論
    以情節較重之攜帶兇器踰越牆垣竊盜罪，並加重其刑。
三、原審認被告丙○○罪證明確，因而適用刑法第28條、第56條
    、第32 1條第1 項第2 款、第3 款規定，並審酌被告正值青
    壯時期，不思勤奮工作，以賺取應得之報酬，竟以不勞而獲
    之手段2 次行竊，且行竊時均攜帶客觀上足對人之生命、身
    體構成危險之兇器，並踰越圍牆而犯之，行為誠屬可議，又
    其事後矢口否認犯行，猶砌詞以圖脫罪，犯後態度不佳，顯
    無悔意等一切情狀，量處有期徒刑1 年；復說明扣案破鐵剪
    、鐮刀各1 支，係被告丙○○與共犯李銘芳所有，業據李銘
    芳供明在卷（見原審卷第50頁），且係供犯本罪所用之物，
    併諭知宣告沒收。其認事用法，核無不合，量刑亦屬允當。
    被告丙○○提起上訴，否認犯罪，指摘原判決不當為無理由
    ，應予駁回。又行為後法律有變更者，依修正前刑法第2條
    第1 項之規定，以適用裁判時法為原則，如行為時法有利於
    行為人，則例外適用行為時法；依修正後刑法第2 條第1 項
    規定，以適用行為時法為原則，惟如裁判時法有利於行為人
    ，則例外的適用裁判時法。以往實務見解，認原判決未及比
    較適用新舊法時，上訴後，雖比較結果以舊法有利於行為人
    ，而原判決別無其他撤銷事由，仍應由本院以此為由撤銷改
    判。惟修正後之規定係以適用行為時法為原則，因此原判決
    雖未及比較適用，然上訴本院後，經比較新舊法，行為後之
    法律並非較有利於行為人，仍應適用行為時法，則原判決適
    用行為時法即無不當，自不構成撤銷之事由，併予敘明。
據上論斷，應依刑事訴訟法第368條，判決如主文。
本案經檢察官林慶宗到庭執行職務。
中    華    民    國    95    年    10    月    31    日
                  刑事第八庭    審判長法  官  李炫德
                                      法  官  簡志瑩
                                      法  官  陳志銘
以上正本證明與原本無異。
本判決不得上訴。
中    華    民    國    95    年    10    月    31    日
                                      書記官  盧雅婷
附錄本判決論罪科刑法條：
刑法第321 條
犯竊盜罪而有左列情形之一者，處6 月以上、5 年以下有期徒刑
：
一、於夜間侵入住宅或有人居住之建築物、船艦或隱匿其內而犯
    之者。
二、毀越門扇、牆垣或其他安全設備而犯之者。
三、攜帶兇器而犯之者。
四、結夥三人以上而犯之者。
五、乘火災、水災或其他災害之際而犯之者。
六、在車站或埠頭而犯之者。
前項之未遂犯罰之。


司法院資訊處製作；財團法人民間司法改革基金會備份。
